臺灣高雄地方法院刑事判決　　　　　　95年度簡上字第1285號
上　訴　人　台灣高雄地方法院檢察署檢察官
被　　　告　乙○○
上列上訴人因被告傷害案件，不服本院高雄簡易庭中華民國95年
9月27日95年度簡字第4156號簡易處刑判決（聲請簡易判決處刑
案號：95年度偵字第4472號），提起上訴，本院管轄之第二審合
議庭判決如下：
    主  文
上訴駁回。
乙○○緩刑貳年，緩刑期內付保護管束。
    事  實
一、乙○○與周筠珍 (原名周小娟)原 係夫妻，而與其父甲○○
    本屬翁婿關係，為一親等之直系姻親，二人具有家庭暴力防
    治法第3 條第3 款所定之家庭成員關係。雙方相約於民國95
    年1 月17日20時許，在位於高雄市○○○路1 號之城市光廊
    某咖啡店，洽談乙○○與周筠珍離婚之事宜，詎乙○○於同
    日20時30分許，因與甲○○一言不合，竟以台語大喊：「打
    」，示意與其同往名姓名年籍不詳之成年男子數人傷害甲○
    ○，其中1 名姓名年籍不詳之成年男子持咖啡店之鐵製椅子
    擲中甲○○，致甲○○受有右前臂10×6 挫傷腫脹、瘀血及
    右大腿外側8 ×5 挫傷腫脹瘀血等傷害。
二、案經甲○○訴由高雄市政府警察局新興分局報告台灣高雄地
    方法院檢察署檢察官偵查後聲請簡易判決。
    理  由
壹、程序部分
  (一)卷附告訴人即證人周鍚法 (下稱告訴人周鍚法)之 診斷證明
    書1 紙，為從事業務之人於業務上作成之證明文書，並無不
    可信之特別情況，依刑事訴訟法第159 條之4 第2 款規定，
    當有證據能力。
  (二)證人周廖盛娣即周鍚法之妻、證人周筠珍即被告之前妻 (下
    稱證人周廖盛娣、周筠珍)於 偵查中之證述，業經具結，且
    與待證事實具關連性，依刑事訴訟法第159 條之1 第2 項規
    定，而有證據能力。
貳、實體部分
一、訊據被告乙○○固坦承有與告訴人周鍚法、證人周廖盛娣、
    周筠珍相約於上揭時、地洽談有關伊與證人周筠珍之離婚事
    宜，惟辯稱：伊當天並未喊「打」，亦未教唆人傷害證人周
    鍚法，此係伊帶去之人自行逞凶云云。
二、惟查：
  (一)事發當場確實有人砸椅子，另有被告友人到場乙節，業據被
    告乙○○自承在卷（偵卷第16頁），應認在場確有被告之友
    人故為此舉，而持椅外砸動作非小，參以告訴人周鍚法於偵
    查中證稱：伊只有對乙○○講了一句說，你父親為何沒有來
    ，他就拍了一下桌子，然後他就用台語說「打」等語（見偵
    卷第8 頁)； 證人周廖娣於偵查中亦證稱：周鍚法就問乙○
    ○說你爸為何沒有來，此時乙○○就站起來用台語說了一句
    「打」，然後他們其中有一人拿椅子打周鍚法等語（見偵字
    卷第9 頁)； 證人周筠珍於偵查中亦證稱：是有人用椅子砸
    我爸爸，其他人圍著我們罵三字經等語（見偵字卷第15頁)
    ，綜合上述三名在場證人證述案發當天情節，交相以析，互
    核大致相符，其證詞應堪採信，是告訴人周鍚法應係遭被告
    同行之人出手傷害之事實，應堪認定。且行為人當日係為被
    告個人私事同往，若非被告事前或當場授意，動手之人焉會
    無由出手施暴年邁之告訴人周鍚法，則本件告訴人受傷之情
    ，即未違反被告本意，並為其預見，是被告上開所辯，委無
    可採。再佐以告訴人提出95年1 月17日法醫師涂健蕃出具之
    驗傷診斷書記載（見警卷第9 頁)， 認前臂腿處有鈍器挫傷
    ，且有瘀血情形，與告訴人指述遭鐵椅擲傷堪認相符，告訴
    人於事發當日返家即行就診檢驗出此開傷勢，就診時間距事
    發時間相近，且於翌日（同年月18日）即持上開診斷書向該
    管高雄市政府警察局左營分局備案，並據以聲請對相對人即
    被告核發保護令，經本院95度家護字第136 號審理後，於95
    年4 月10日裁定核發等節，業經本院調閱上開卷證資料核閱
    無訛，足認告訴人傷勢應係本件事故所造成無訛，被告辯稱
    ：伊未授意在場之人傷害告訴人云云，無可採信。
  (二)本件告訴人周鍚法，證人周廖盛娣、周筠珍於偵查中就「本
    件在場之人究有多少人」、「被告是否有喊打」、「下手實
    施之人如何傷害被告」等之證述，或有出入，或渠等間相互
    證述之部分情節，互有不符，然本案犯案現場人多現場混亂
    ，各人記憶及注意焦點或有不同，況犯罪迄其證述相隔已久
    ，所述情節難免或有出入，惟上開各證人就「被告帶同之人
    持椅子砸告訴人周鍚法」、「被告並無任何勸阻或攔阻」各
    節；暨「被告有喊打」乙事，告訴人周鍚法與證人周廖盛娣
    於偵查中證述之情節，以上至關本件犯罪成立與否之要件事
    實，渠等之證述始終如一，應堪採信。從而，上述三證人證
    述之瑕疵，不足為被告有利之認定。本件事證明確，被告犯
    行堪以認定。
三、被告行為後，如附表所示之相關法律均業經變更，並俱於95
    年7 月1 日施行，玆經整體比較結果，裁判時法並未較為有
    利，從而依刑法第2 條第1 項規定，自應適用各該行為時法
    ，亦即修正前刑法 (最高法院95年第8 次刑事庭總會決議參
    照)。 又被告行為後，刑法第29條教唆犯之規定，亦經修正
    ，惟就本件被告教唆傷害犯行，不論依修正前後之規定，均
    應論以教唆犯，修正前刑法第29條之規定並無不利被告，亦
    應一體適用修正前之規定。
四、被告乙○○與告訴人之女周筠珍係夫妻關係（渠雖未辦理結
    婚登記，但均不爭執結婚事實及婚姻持續之狀態，證人周廖
    盛娣於警詢中並證述2 人有公開宴客結婚之事實），故告訴
    人周鍚法曾為被告直系姻親，乃係屬家庭暴力防治法第3條
    第3 款規定之家庭成員，而被告教唆他人出手砸傷告訴人周
    鍚法，已屬家庭成員間實施身體上不法侵害之行為，而為家
    庭暴力防治法第2 條第1 項之家庭暴力，且構成刑法上之傷
    害罪，惟因家庭暴力防治法之上開規定並無罰則之規定，是
    以應依刑法傷害罪之規定予以論罪科刑，核被告教唆傷害告
    訴人周鍚法之所為，係犯修正前刑法第29條第1 項、第277
    條第1 項教唆普通傷害罪。又其教唆他人犯傷害罪，為教唆
    犯，應依刑法第29條第2 項之規定，應依所教唆之罪處罰之
    。
五、原審以本件被告罪證明確，因而，適用刑法第2 條第1 項前
    段，修正前刑法第29條第1 、2 項、第277 條第1 項、第41
    條第1 項前段，罰金罰鍰提高標準條例第1 條前段、刪除前
    同條例第2 條，並審酌被告與告訴人周鍚法間係翁婿關係，
    於協談離婚事宜之際，未能理性溝通，即教唆同行之人在公
    共場合持物傷人，又犯後復否認教唆傷害犯行，並未與告訴
    人達成和解，未見悔意，惟衡酌告訴人挫、瘀傷傷勢非重，
    且被告並無前科，有台灣高等法院被告前案紀錄表可按，素
    行尚佳等一切情狀，量處被告拘役59日，並諭知以銀元300
    元即新台幣900 元折算1 日之易科罰金折算標準，其認事用
    法並無不當，量刑亦屬允當。
六、檢察官循告訴人之請求提起上訴意旨略以：被告犯後對告訴
    人不聞不問及原審量刑過輕，指摘原判決不當云云，惟按：
    (一)被告因上述教唆傷害，經本院95年家護字第136 號裁定核
    發通常保護令之事實，業如前述，而上開保護令之內容：略
    為被告不得對聲請人周鍚法實施身體或精神上不法侵害行為
    ，不得直接或間接對之為騷擾行為，並應遠離周鍚法住所至
    少50公尺，有上開保護令乙紙在卷可稽（見本院卷第48頁)
    ，從而，被告因上述保護令內容，本無從接近告訴人周鍚法
    ，自無自從面對面洽談和解。參以告訴人周鍚法於本院審理
    中陳稱：被告有透過一名年輕人來和解，我們要求賠償六萬
    六千元，被告開庭前有打電話來說無力賠償等語（見本院卷
    第43頁)， 佐以被告於本院審理中亦稱：伊已經一年多無工
    作，僅能賠償二、三萬元等語（見同上卷頁），足證雙方對
    和解金額尚有爭議，而非被告對告訴人不聞不問未進行和解
    ，況被告事後亦與告訴人亦已達成和解 (詳後述)， 是檢察
    官以被告未和解為由，循告訴人請求上訴，即無足取。(二)刑
    罰之量定，固屬法院自由裁量之職權行使，但仍應審酌刑法
    第57條所列各款事由及一切情狀，為酌量輕重之標準，並非
    漫無限制。在同一犯罪事實與情節，如別無其他加重或減輕
    之原因，下級審量定之刑，亦無過重或失輕之不當情形，則
    上級審法院對下級審法院之職權行使，原則上應予遵重（最
    高法院85年度臺上字第2446號裁判意旨參照）。本院斟酌被
    告之動機、手段及犯後態度等一切情狀加以考量後，認為原
    審就量刑部分職權之行使，未見失當，綜上所述，檢察官以
    被告迄未和解、犯後對告訴人未加聞問，原判決量刑輕縱，
    指摘原判決不當，均屬無理由，應予駁回。
七、末查，被告未曾受有期徒刑以上刑之宣告，有臺灣高等法院
    被告前案紀錄表在卷可按，且被告已與告訴人達成和解，願
    賠償告訴人新臺幣（下同）40,000元，並已支付2 萬元之賠
    償，取得告訴人之諒解，有和解書1 份在卷可稽（見本院卷
    第51頁以下），足見被告尚有悔改之意，經此次偵查、審判
    程序及經法院宣告拘役59日之教訓後，當知所警惕，而無再
    犯之虞，本院認前開所宣告之刑，以暫不執行為適當，併依
    現行刑法第74條第1 項第1 款規定宣告緩刑2 年（緩刑之宣
    告，應逕行適用修正後刑法之規定，無庸比較新舊法，最高
    法院95年第8 次決議參照），以啟自新，並依家庭暴力防治
    法第38條第1 項：「犯家庭暴力罪或違反保護令罪而受緩刑
    之宣告者，在緩刑期內應付保護管束」之規定，諭知緩刑期
    內付保護管束 (按家庭暴力防治法上開條文原規定於第30條
    ，惟於96年3 月28日修正時移至第38條第1 項，因無新、舊
    法比較問題，應直接適用裁判時法，附此敘明)。
據上論結，應依刑事訴訟法第455 條之1 第1 項、第3 項、第36
8 條、刑法第74條第1 項第1 款、家庭暴力防治法第38條第1 項
，判決如主文。
中　　華　　民　　國　　96　　年　　5 　　月　　9 　　日
                  刑事第五庭　審判長法  官  李嘉興
                                    法  官  陳君杰
                                    法  官  張金柱
不得上訴。
上正本證明與原本無異。
中　　華　　民　　國　　96　　年　　5 　　月　　9 　　日
                                    書記官  莊正彬
┌───────────────────────────────────────────────┐
│附表：                                                                                        │
├──────┬─────────────┬─────────────┬───────┬────┤
│相關變更條文│行為時法（下稱舊法）之內容│裁判時法（下稱新法）之內容│比  較  理  由│備    註│
├──────┼─────────────┼─────────────┼───────┼────┤
│【罰金刑最低│罰金：（銀元）1 元以上。  │罰金：新臺幣1000元以上，以│罰金刑之最低度│舊法有利│
│度刑之變更】│                          │百元計算之。              │刑，由銀元1 元│。      │
│刑法第33條第│                          │                          │即新臺幣30元，│        │
│5 款：      │                          │                          │提高為新臺幣  │        │
│            │                          │                          │1000元。      │        │
├──────┼─────────────┼─────────────┼───────┼────┤
│【易科罰金折│犯最重本刑為5 年以下有期徒│犯最重本刑為5 年以下有期徒│易科罰金折算標│舊法有利│
│算標準變更】│刑以下之刑之罪，而受6 個月│刑以下之刑之罪，而受6 個月│準由銀元300 元│。      │
│修正前刑法第│以下有期徒刑或拘役之宣告…│以下有期徒刑或拘役之宣告者│即新臺幣900 元│        │
│41條第1 項前│得以（銀元，下同）1 元以上│，得以新臺幣1000元、2000元│，提高為以新臺│        │
│段、修正前罰│3 元以下折算1 日，易科罰金│或3000元折算1 日，易科罰金│幣1000元、2000│        │
│金罰鍰提高標│。依刑法第41條易科罰金…就│。                        │元或3000元折算│        │
│準條例第2 條│其原定數額提高為100 倍折算│                          │1 日。        │        │
│→現行刑法第│1 日；法律所定罰金數額未依│                          │              │        │
│41條第1 項前│本條例提高倍數，或其處罰法│                          │              │        │
│段          │條無罰金刑之規定者，亦同。│                          │              │        │
├──────┼─────────────┴─────────────┴───────┴────┤
│整體比較結果│舊法罰金刑之下限及易科罰金之折算標準均較低，顯較有利。                          │
└──────┴────────────────────────────────────────┘
附錄本判決論罪法條：
刑法第277條第1項
傷害人之身體或健康者，處3 年以下有期徒刑、拘役或1 千元以
下罰金。
